【裁判字號】    99,訴,725
【裁判日期】    990430
【裁判案由】    毒品危害防制條例
【裁判全文】
臺灣板橋地方法院刑事判決               99年度訴字第725號
公  訴  人  臺灣板橋地方法院檢察署檢察官
被      告  甲○○
上列被告因違反毒品危害防制條例案件，經檢察官提起公訴（98
年度毒偵字第9297號），因被告於本院準備程序中就被訴事實為
有罪之陳述，本院告知被告簡式審判程序之旨，並聽取當事人之
意見後，合議庭裁定改由受命法官獨任依簡式審判程序進行，判
決如下：
    主  文
甲○○施用第一級毒品，累犯，處有期徒刑拾月。又施用第二級
毒品，累犯，處有期徒刑陸月。應執行有期徒刑壹年貳月。
    事  實
一、甲○○前因施用毒品案件，經臺灣桃園地方法院以90年度毒
    聲字第4911號裁定送觀察、勒戒後，認無繼續施用毒品之傾
    向，於民國91年1 月3 日執行完畢釋放出所，並由臺灣桃園
    地方法院檢察署檢察官以90年度毒偵字第4776號為不起訴處
    分確定；復因施用毒品案件，經臺灣雲林地方法院檢察署檢
    察官提起公訴並聲請強制戒治，強制戒治部分，經臺灣雲林
    地方法院裁定令入強制戒治處所施以強制戒治，於93年1 月
    9 日法律修正報結，起訴部分，經同法院以92年度訴字第35
    7 號判決判處有期徒刑1 年2 月確定；又因竊盜案件經臺灣
    桃園地方法院以91年度桃簡字第1112號判決判處有期徒刑7
    月，緩刑3 年確定；再因施用毒品、竊盜、搶奪等案件，經
    臺灣雲林地方法院、臺灣桃園地方法院，分別以92年度訴字
    第357 號、93年度易字第13號、93年度訴字第687 號判決判
    處有期徒刑1 年2 月、8 月、8 月確定，其前所宣告緩刑亦
    經撤銷，上開4 罪接續執行，於95年9 月5 日假釋出監；又
    因施用毒品案件，經臺灣雲林地方法院以96年度訴字第108
    號判決判處有期徒刑1 年1 月確定，其假釋乃遭撤銷；另因
    詐欺案件，經同法院以96年度港簡字第67號判決判處有期徒
    刑6 月；又因施用毒品案件，經同法院以96年度訴字第814
    號判決判處有期徒刑7 月，上開3 案經減刑及定應執行刑為
    有期徒刑1 年2 月確定，接續上開撤銷假釋之殘刑執行，嗣
    於97年7 月7 日縮刑期滿執行完畢。詎仍不知悔改，明知海
    洛因及甲基安非他命係毒品危害防制條例第2 條第2 項第1
    款、第2 款所明定之第一、二級毒品，不得持有及施用，竟
    仍基於施用第二級毒品甲基安非他命之犯意，於98年10月22
    日下午1 時許，在臺北縣新莊市不詳真實姓名綽號「阿芳」
    之友人住處，以將甲基安非他命置入玻璃球內燒烤後吸食煙
    霧之方式，施用甲基安非他命1 次；另基於施用第一級毒品
    海洛因之犯意，於同日施用甲基安非他命後，在上開住處，
    以將海洛因摻入香菸內點燃吸食之方式，施用海洛因1 次。
    嗣於98年10月25上午8 時50分許，在臺北縣三重市○○○路
    信義西街口前，因毒品案件通緝，為警當場緝獲，經其同意
    採集尿液送驗，檢驗結果呈嗎啡及甲基安非他命陽性反應，
    始知上情。
二、案經臺北縣政府警察局三重分局報告臺灣板橋地方法院檢察
    署檢察官偵查起訴。
    理  由
一、按本案被告甲○○所犯係死刑、無期徒刑、最輕本刑為3 年
    以上有期徒刑以外之罪，其於準備程序就前揭被訴事實為有
    罪之陳述，經受命法官告知簡式審判程序之旨，並聽取其與
    公訴人之意見後，本院認無不得或不宜改依簡式審判程序進
    行之處，爰依刑事訴訟法第273 條之1 第1 項、第284 條之
    1 ，裁定本件由受命法官獨任進行簡式審判程序，合先敘明
    。
二、上揭事實，業據被告於本院審理中坦承不諱，且其於98年10
    月25日所採驗之尿液，經送往臺灣檢驗科技股份有限公司以
    G C/MS方法（氣相層析/ 質譜儀法）檢驗，結果均確呈第一
    級毒品海洛因代謝後嗎啡及第二級毒品甲基安非他命之陽性
    反應，此有卷附該公司98年11月16日報告編號UL/2009/B001
    8 號濫用藥物檢驗報告、臺北縣政府警察局查獲毒品案件尿
    液檢體監管紀錄表各1 紙在卷可稽，足認被告自白與事實相
    符，洵堪採為論罪科刑之依據。
三、又毒品危害防制條例於92年7 月9 日修正公佈，自93年1 月
    9 日施行，其中第20條、第23條將施用毒品之刑事處遇程式
    ，區分為「初犯」及「5 年內再犯」、「5 年後再犯」。依
    其立法理由之說明：「初犯」，經觀察、勒戒或強制戒治後
    ，應為不起訴處分或不付審理之裁定；經觀察、勒戒或強制
    戒治執行完畢釋放後，「5 年內再犯」者，因其再犯率甚高
    ，原實施之觀察、勒戒及強制戒治既已無法收其實效，爰依
    法追訴或裁定交付審理。至於經觀察、勒戒或強制戒治執行
    完畢釋放後，「5 年後再犯」者，前所實施之觀察、勒戒或
    強制戒治已足以遮斷其施用毒品之毒癮，為期自新及協助其
    斷除毒癮，仍適用「初犯」規定，先經觀察、勒戒或強制戒
    治之程式。從而，依修正後之規定，僅限於「初犯」及「5
    年後再犯」二種情形，始應先經觀察、勒戒或強制戒治程式
    。倘被告於5 年內已再犯，經依法追訴處罰，縱其第三次（
    或第三次以上）再度施用毒品之時間，在初犯經觀察、勒戒
    或強制戒治執行完畢釋放5 年以後，已不合於「5 年後再犯
    」之規定，且因已於「5 年內再犯」，顯見其再犯率甚高，
    原實施觀察、勒戒或強制戒治，已無法收其實效，即應依該
    條例第10條處罰（最高法院97年度第5 次刑庭會議決議意旨
    參照）。被告既有如犯罪事實欄所示觀察、勒戒、強制戒治
    及論罪科刑之前科，此有臺灣高等法院被告前案紀錄表1 份
    附卷可參，是被告本次再犯施用毒品犯行，依上揭說明，顯
    非5 年後再犯，即無再行觀察、勒戒或強制戒治之必要，揆
    諸前揭說明，仍應依法論科。
四、查海洛因及甲基安非他命分屬毒品危害防制條例第2 條第2
    項第1 款所規定之第一級毒品及同條項第2 款所規定之第二
    級毒品，核被告所為，係犯毒品危害防制條例第10條第1 項
    施用第一級毒品罪及同條第2 項施用第二級毒品罪。被告持
    有第一、二級毒品，復分別進而施用，其持有毒品之低度行
    為，應分別為施用第一、二級毒品之高度行為所吸收，均不
    另論罪。被告所犯上開施用第一級毒品罪及施用第二級毒品
    罪之間，犯意各別，行為互殊，應予分論併罰。起訴意旨認
    被告係以同時施用之一行為方式分別犯施用第一、二級毒品
    罪，應依想像競合犯關係從一重論處，尚有誤會。又被告有
    事實欄所列前揭犯罪前科紀錄，有臺灣高等法院被告前案紀
    錄表可稽，其受有期徒刑之執行完畢，5 年以內故意再犯本
    件有期徒刑以上之罪，均為累犯，均應依刑法第47條第1 項
    之規定加重其刑。爰審酌被告前已因施用毒品案件經觀察、
    勒戒及強制戒治，且有多次施用毒品犯罪前科紀錄，並經判
    刑確定入監執行，業如上述，本應徹底戒除毒癮，不料其竟
    仍繼續施用毒品，顯見其並無戒除毒害之決心，本不宜寬貸
    ，惟念其施用毒品乃自戕一己之身體健康，對於他人生命、
    身體、財產等法益，尚無重大明顯之實害，且犯後坦承犯行
    ，態度尚佳等一切情狀，分別量處如主文所示之刑，並定其
    應執行之刑，以資懲儆。
據上論斷，應依刑事訴訟法第273 條之1 第1 項、第299 條第1
項前段，毒品危害防制條例第10條第1 項、第2 項，刑法第11條
前段、第47條第1 項、第51條第5 款，判決如主文。
本案經檢察官張慶林到庭執行職務。
中    華    民    國    99    年    4     月    30    日
                  刑事第十二庭  法  官  錢衍蓁
上列正本證明與原本無異。
如不服本判決，應於判決送達後10日內敘明上訴理由，向本院提
出上訴狀 (應附繕本) ，上訴於臺灣高等法院。其未敘述上訴理
由者，應於上訴期間屆滿後20日內向本院補提理由書「切勿逕送
上級法院」。
                                書記官  劉靜慧
中    華    民    國    99    年    4     月    30    日
附錄本案論罪科刑法條全文：
毒品危害防制條例第10條
施用第一級毒品者，處6月以上5年以下有期徒刑。
施用第二級毒品者，處3年以下有期徒刑。

司法院資訊處製作；財團法人民間司法改革基金會備份。
